臺灣高雄地方法院民事裁定
111年度消債職聲免字第90號
聲　請　人　李漢雲　000000000000000000000000000000000000
00000000000000000000000000000000000000000000000000
代　理　人　朱立人律師
複  代理人  陳郁閔
相對人即債　中國信託商業銀行股份有限公司
權人　　　　　　　　000000000000000000000000000000000000
0000000000000000000000000000000000000000000000000000000
法定代理人　利明献　00000000
　　　　　　　　　　000000000000000000000000
　　　　　　　　　　00000000000000000000000000000000000
相對人即債　聯邦商業銀行股份有限公司
權人　　　　　　　　000000000000000000000000000000000000
0000000000000000000000000000000000000000000000000000000
法定代理人　林鴻聯　00000000
代　理　人　陳俊嘉　00000000000000000000000000000000000
相對人即債　台新國際商業銀行股份有限公司
權人　　　　　　　　00000000000000000000000000000000000
0000000000000000000000000000000000000000000000000000000
法定代理人　尚瑞強　00000000
　　　　　　　　　　000000000000000000000000
　　　　　　　　　　000000000000000000000000000000000000
相對人即債　華南商業銀行股份有限公司
權人　　　　　　　　00000000000000000000000000000000000
法定代理人　張振芳　00000000
代　理　人　陳仲偉　000000000000000000000000000000000000
相對人即債　滙豐（台灣）商業銀行股份有限公司
權人　　　　　　　　00000000000000000000000000000000000
法定代理人　陳紹宗　00000000
　　　　　　　　　　000000000000000000000000
　　　　　　　　　　000000000000000000000000000
相對人即債　台北富邦商業銀行股份有限公司
權人　　　　　　　　000000000000000000000000000000000000
法定代理人　程耀輝　00000000
　　　　　　　　　　000000000000000000000000
　　　　　　　　　　00000000000000000000000000000000000
相對人即債　凱基商業銀行股份有限公司
權人　　　　　　　　000000000000000000000000000000000000
0000000000000000000000000000000000000000000000000000000
法定代理人　魏寶生　00000000
　　　　　　　　　　000000000000000000000000
　　　　　　　　　　000000000000000000000000000000000000
相對人即債　安泰商業銀行股份有限公司
權人　　　　　　　　000000000000000000000000000000000000
0000000000000000000000000000000000000000000000000000000
法定代理人　丁予康　00000000
　　　　　　　　　　000000000000000000000000
　　　　　　　　　　000000000000000000000000000000000000
上列聲請人即債務人因消費者債務清理事件聲請免責，本院裁定
如下：
    主  文
聲請人即債務人李漢雲不予免責。
    理  由
一、本案基礎事實
　　查聲請人於民國109年8月24日聲請更生，經本院以109年度
    消債更字第362號裁定自109年12月8日開始更生程序，嗣因
    聲請人所提更生方案未經可決或認可，而於110年11月1日轉
    清算程序，經本院以110年度消債清字第262號裁定自110年1
    1月17日開始清算程序，嗣因財產不敷清償相關債務及費用
    ，本院乃於111年3月1日以110年度司執消債清字第211號裁
    定終結清算程序確定，而普通債權人未同意免責。
二、本件經本院裁定終結清算程序確定，依消費者債務清理條例
    第132條、第133條、第134條之規定，本院應就聲請人是否
    應予免責（即無前開條例第133條、第134條規定之要件）進
    行審理，茲說明如下：
　㈠消債條例第133條前段
　1.本院裁定開始清算程序後，聲請人之財產及所得
　　⑴聲請人的財產
　　　查聲請人名下無財產，自105年起領取國民年金，107年9
      月起至108年12月止，每月領取新臺幣（下同）4816元，1
      09年1月起迄今，每月領取4960元，續領中，另未領取其
      他社會補助、津貼等情，有稅務電子閘門財產所得調件明
      細表、低收入戶/中低收入戶/中低老年人生活津貼管理/
      身障者生活補助/單親家庭子女生活教育補助表、勞動部
      勞工保險局函、勞動部勞動力發展署高屏澎東分署函、高
      雄市政府都市發展局函在卷可資認定（見院卷第12-17頁
      、第9-10頁、第23-24頁、第31頁、第32頁）。
　　⑵聲請人之所得
　　　查聲請人前於富鈺旅館工作，並擔任早餐廚師，嗣因疫情
      ，該旅館停業，之後於110年12月回任，故110年12月的薪
      資為新臺幣（下同）15000元，因積欠老闆款項，自111年
      1月起，每月自薪資中扣款5000元，實領月薪21250元等情
      ，業據聲請人陳明在卷，並有其提出之薪資單在卷可佐（
      見院卷第60-61頁、第47-56頁），則聲請人領取之前開國
      民年金、實領薪資為計算基準，堪認自110年11月17日開
      始清算程序起至前開薪資明細所載最後月份111年5月止，
      以月為單位計算，聲請人所得總額為155970元（見院卷第
      62頁計算表）。
　2.本院裁定開始清算程序後，聲請人之支出
　　⑴依衛福部社會司公告110、111年度高雄市最低生活費為133
      41元、14419元，依消債條例第64條之2第1項、第2項之規
      定，聲請人、受扶養者之最低生活費用應以前開高雄市每
      月最低生活費用金額1.2倍計算即16009元、17303元做為
      計算基準數額。又前開最低生活費已包含居住費用（所佔
      比例24.36%），扣除此部分費用後，110、111年度之最低
      生活費為12109元、13088元。
　　⑵聲請人最低生活費
　　　查聲請人主張其與前妻、女兒同住於前妻名下房屋，每月
      支付前妻5000元，做為補貼；又其每月支出水電、慶聯有
      限電視、通訊、三餐、油錢及保險費、燃料稅、日常用品
      等費用外，另支出醫療掛號費每月合計1350元、葉黃素暨
      銀保善存、益生菌費用合計2446元，因此每月支出生活費
      金額為23448元等語（見院卷第40-44頁），然查：
　　①聲請人陳稱：其與前配偶陳金蓮於96年4月3日離婚後迄今
      ，其2人均同住陳金蓮名下房屋，且共同扶養2人之子女成
      人等語（見院卷第60頁），顯見聲請人是否需支付陳金蓮
      房屋使用，已有疑慮；又聲請人亦具狀陳稱其自110年6月
      後即未再支付前開5000元予陳金蓮（見院卷第39頁）；而
      聲請人亦提出此部分主張之相關證據以佐其說；則聲請人
      此部分主張，不予採認。
　　②聲請人雖主張其前開保健食品支出，並列為最低生活費項
      目，但其未提出客觀證據，以證其確實有使用前開保健食
      品之必要性，則此支出項目金額2446元，應予剔除。
　　③另考量聲請人之年紀，依常情應有就醫需求，就其主張醫
      療掛號費共1350元，應可准許。
　　④依上開證據，並參酌前開最低生活費之說明，聲請人每月
      最低生活費應以扣除房租支出後之金額12109元、13088元
      為計算基準，再加計醫療掛號費支出1350元做為其最低生
      活費金額之認定，是以自110年11月17日開始清算程序起
      至前開薪資明細所載最後月份111年5月止，以月為單位計
      算，聲請人支出之最低生活費總額為100087元（見院卷第
      62頁計算表）。
　3.本院裁定開始清算程序後，聲請人之所得餘額
　　依據上開證據，聲請人前開所得總額扣除個人最低生活費總
    額後，尚有餘額55883元（見院卷第62頁計算表）。
　㈡消債條例第133條後段
　1.查聲請人於聲請清算前2年期間，可處分所得總額每月28760
    元，扣除每月個人必要生活費11890元後，尚有餘額16870元
    等情，為聲請人所不爭執（見院卷第60頁），亦為本院109
    年度消債更字第362號裁定認定在案，則聲請人於聲請清算
    前2年期間所得餘額為404880元（計算式：16870×24=404880
    ）。
　2.又普通債權人於清算程序中均未受償乙節，亦有110年度司
    執消債清字第211號裁定、債權表在卷可參（債權額5218586
    元；見院卷第2頁、司執消債清字卷第87-88頁）。
　3.基上，可認聲請人於本院裁定開始清算程序後，其所得總額
    扣除個人最低生活費總額後仍有餘額，且普通債權人受分配
    總額（0元）低於聲請清算前2年期間之可處分所得餘額，應
    已符合消債條例第133條所規定不免責事由。
  ㈢消債條例第134條部分
　　查聲請人無出國紀錄，此有入出境查詢表在卷可參（見院卷
    第8頁）；又本院復查無聲請人有消債條例第134條所列其他
    各款應不免責事由，且債權人亦未提出聲請人有何符合消債
    條例第134條各款所規定之事證供本院參酌，故應認聲請人
    並無消債條例第134條所定不免責事由之存在。
　㈣消債條例第138條
　　本件債權發生原因為信用卡費、現金卡費、信用貸款、小額
    信貸等情，有債權表在卷可佐（見司執消債清卷第87-88頁
    ），堪認本件債權非屬消債條例第138條所定不受免責裁定
    影響之事由，併予敘明。
三、綜上所述，聲請人既有消債條例第133 條不應免責之事由，
    復未經普通債權人全體同意其免責，揆諸首揭規定，本件聲
    請人應不免責，爰裁定如主文。
四、另債務人因消債條例第133 條之情形，受不免責之裁定確定
    後，繼續清償達該條規定之數額，且各普通債權人受償額均
    達其應受分配額時，依消債條例第141 條之規定，債務人得
    再聲請法院裁定免責。又法院為不免責之裁定確定後，債務
    人繼續清償債務，而各普通債權人受償額均達其債權額之20
    % 以上者，依消債條例第142 條規定，可再行聲請法院裁定
    免責，附此敘明。
中　　華　　民　　國　 111　　年　　7 　　月　　1 　　日
              　　民事庭　　法　官　賴寶合
上列正本係照原本作成
如不服本裁定，應於裁定送達後10日內，以書狀向本院提出抗告
，並繳納抗告費新臺幣1千元
中　　華　　民　　國　 111　　年　　7 　　月　　1 　　日
  　                        書記官　胡美儀
附錄
一、債務人繼續清償得聲請法院裁定免責之規定：
　　消費者債務清理條例第141條
　　債務人因第 133 條之情形，受不免責之裁定確定後，繼續
　　清償達該條規定之數額，且各普通債權人受償額均達其應受
　　分配額時，得聲請法院裁定免責。　　
    消費者債務清理條例第142條
　　法院為不免責或撤銷免責之裁定確定後，債務人繼續清償債
　　務，而各普通債權人受償額均達其債權額之 20% 以上者，
　　法院得依債務人之聲請裁定免責。
二、債務人嗣後聲請裁定免責時，須繼續清償各普通債權之最低
    應受分配額。